最高法院刑事判決　　　　　　九十六年度台上字第二三九六號
上　訴　人　甲○○
上列上訴人因殺人未遂案件，不服台灣高等法院中華民國九十三
年九月三日第二審判決（九十三年度上訴字第一四九０號，起訴
案號：台灣桃園地方法院檢察署九十一年度偵字第一七七０七號
），提起上訴，本院判決如下：
    主  文
上訴駁回。
    理  由
按刑事訴訟法第三百七十七條規定，上訴於第三審法院，非以判
決違背法令為理由，不得為之。是提起第三審上訴，應以原判決
違背法令為理由，係屬法定要件。如果上訴理由書狀並未依據卷
內訴訟資料，具體指摘原判決不適用何種法則或如何適用不當，
或所指摘原判決違法情事，顯與法律規定得為第三審上訴理由之
違法情形，不相適合時，均應認其上訴為違背法律上之程式，予
以駁回。本件上訴人甲○○上訴意旨略稱：(一)、原審依憑被害人
乙○○與證人林志哲之供述，認定上訴人有殺人未遂之犯行，然
則乙○○、林志哲二人所言，多所瑕疵，原審逕予採納，卻不採
信另證人吳權益所為上訴人不在場證明之證詞，所載證據取捨理
由，顯有矛盾。(二)、乙○○、林志哲就事發時，現場究有何人？
共食羊肉爐者有幾人？行兇者所戴帽子形狀如何？由何人將乙○
○送醫等各情，所述尚有不符，實有詳加究詰必要；乙○○既言
及當時其乾妹曾見上訴人乘坐黑色轎車到達現場，並稱該車「是
哥（按指上訴人）的大哥的」，自有傳喚其人詳查必要，原審未
加調查，遽行判決，當有應於審判期日調查之證據而未予調查之
違法。(三)、上訴人之摯友李德厚遭人殺害，上訴人雖一度懷疑係
乙○○所為，而欲尋乙○○究明實情，但乙○○與上訴人自國中
時即相識，彼此多有往來，乙○○並以「乾哥」或「哥」嫟稱上
訴人，上訴人在李德厚被害之初，既未晤乙○○，則距該事之後
，已經二月有餘，豈會仍然懷恨，伺機加害乙○○？況在此二月
有餘期間，乙○○與上訴人「仍多有往來」，且於本件事發前，
主動打電話邀約上訴人一同享用羊肉爐。原審未予詳查，僅憑空
臆測上訴人為尋仇而行兇，自有不依證據認定事實之違失，亦有
證據調查職責未盡之違誤。(四)、乙○○受傷部位，均非人體要害
，多在手部而已，原判決未就行兇者如何係出於殺人使之喪命，
而非致重傷之故意，說明其認定之根據，尤有判決理由不備之違
法云云。惟查：證據之取捨及事實之認定，係屬事實審法院自由
判斷之職權，此項職權之行使，倘不違背經驗法則與論理法則，
即無違法可言。又刑事訴訟法第三百七十九條第十款所稱應調查
之證據，乃指與待證事實有重要關係，在客觀上認為有調查之必
要性，為認定事實、適用法律之基礎者而言，若事實業臻明確，
自毋庸為無益之調查，並無所謂證據調查職責未盡之違法情形存
在。本件原判決係依憑乙○○迭在警詢、偵查及第一審中，堅稱
：遭上訴人夥同不詳姓名者，分持開山刀（原判決事實欄末段部
分，有顯然誤繕為「西瓜刀」之情形）、球棒予以加害，並指陳
上訴人刻意戴帽掩飾，迨伊認出，喊叫上訴人「哥」之嫟稱，上
訴人始匆忙跑離；在場目擊之林志哲供明：伊從正面看見上訴人
確係持刀砍殺乙○○之人各等語之證言；乙○○受傷之診斷證明
書與照片；衡諸乙○○雙手掌幾乎斷裂，左手尺骨深及見骨，足
見行兇者下手至重，再參以上訴人在偵查中，坦言：伊曾為李德
厚被殺之事，質問過乙○○，亦曾去蔡家尋人；在第一審審理中
，更直言：伊從監視錄影帶中，發現乙○○跑進李德厚所在之Ｋ
ＴＶ店內櫃檯，持刀棍予以控制，於李德厚遭人拖至大廳時，乙
○○即予加害，伊為此打電話給乙○○，並去蔡家欲找乙○○，
談論李德厚被害身亡之事；乙○○亦指明：上訴人係為友尋仇而
殺伊；證人即蔡母邱淑華且證稱：上訴人於李德厚死亡之當夜，
曾至伊家欲尋乙○○報復，恫嚇需拿出（新台幣）三百萬元解決
，否則李德厚怎麼死，乙○○亦怎麼死各等語，顯見上訴人具有
殺害乙○○之動機，尤以本件事發之前，雖係乙○○先打電話給
上訴人，但就其二人之電話通聯紀錄以觀，上訴人嗣後一再打電
話給乙○○，並另與他人多所聯繫，無非佯允乙○○邀約共食羊
肉爐，實則暗地覓得同夥，於確定乙○○行止後，前往尋仇，既
以銳利之開山刀，朝乙○○頭部砍殺，縱乙○○基於本能，以雙
手抵擋，受雙手不完全性斷掌，然上訴人下刀力道極為猛烈強勁
，殺意實堅，不容狡展等情況證據資料，乃認定上訴人有原判決
事實欄所載之犯行，因而維持第一審論處上訴人共同殺人未遂罪
刑（處有期徒刑六年）之判決，駁回上訴人之第二審上訴。對於
上訴人矢口否認犯罪，所為當晚係乙○○主動打電話與伊聯繫，
並邀伊至桃園共同享用羊肉爐，伊雖應允，卻未赴約，而與友人
吳權益在中壢聊天，乙○○固於稍後遭人砍殺，然而乙○○身高
一百八十餘公分，伊則僅一百六十幾公分，倘係伊持刀由上向下
砍擊，乙○○以手上擋，視線自當被阻，乙○○所謂伊即兇手一
節，已非實在，況乙○○與林志哲所言關於現場一起吃羊肉爐者
，究有幾人、係何人邀約、持刀者所戴之帽樣式如何、何人將乙
○○送醫等各情，並不一致，益難採信等語之辯解，則以吳權益
所為上訴人不在場證明之供述，要與上訴人之行動電話通聯紀錄
明顯不符，殊難採為有利於上訴人認定之依據，衡諸一般正常人
視線並非直條，視野可涵蓋一百四、五十度之廣，乙○○自不會
因身高及手擋來刀而無法看清行兇者之面目，當時既值深夜，光
線不甚充足，又遭逢兇殺，場面混亂，驚嚇過度，記憶難免模糊
，關於兇手所戴帽子樣式之描述與其他細節，縱蔡、林二人所陳
稍有齟齬，仍難認其基本陳述有不實之處，上訴人所辯，顯與事
實不符，不足採信。復敘明乙○○、林志哲在第一審審理中，已
經法官合法訊問，並予當事人詰問之機會，堪認所陳均已明確，
待證之事實亦無不明，爰不另為無益之傳喚、調查。所為之事實
認定及得心證理由，俱有各證據資料在案可稽，自形式上觀察，
並無違法情形存在。上訴意旨置原判決已明白論斷之事項於不顧
，就屬原審採證認事職權之適法行使，任意指摘其有採證違法，
認事不憑證據，判決理由矛盾、不備及證據調查職責未盡之違法
，且猶為單純事實上之爭執，不能認為合法之第三審上訴理由。
依上說明，應認其上訴為違背法律上之程式，予以駁回。
據上論結，應依刑事訴訟法第三百九十五條前段，判決如主文。
中　　華　　民　　國　九十六　年　　五　　月　　三　　日
                      最高法院刑事第七庭
                          審判長法官  張　淳　淙
                                法官  劉　介　民
                                法官  張　春　福
                                法官  洪　昌　宏
                                法官  蔡　彩　貞
      本件正本證明與原本無異
                                      書  記  官
中　　華　　民　　國　九十六　年　　五　　月　　八　　日
                                                      Ｅ
